最高法院刑事判決　　　　　　　　　　　　　　　　九十三年度台上字第五五０號
　　上　訴　人　甲○○
　　　　　　　　　　　　（另案在台灣屏東監獄執行中）
右上訴人因違反槍砲彈藥刀械管制條例案件，不服台灣高等法院高雄分院中華民國九
十二年十一月二十日第二審判決（九十二年度上訴字第一六四九號，起訴案號：台灣
高雄地方法院檢察署九十一年度偵字第二七四０一號），提起上訴，本院判決如左：
    主  文
上訴駁回。
    理  由
按刑事訴訟法第三百七十七條規定，上訴於第三審法院，非以判決違背法令為理由，
不得為之，是提起第三審上訴，應以原判決違背法令為理由，係屬法定要件，如果上
訴理由並未指摘原判決有何違法，自應認其上訴為違背法律上之程式，予以駁回。本
件原判決認定上訴人甲○○於民國九十一年五月間之某日，在高雄市○○路某橋下，
受蔡順生（已死亡）之託，寄藏具有殺傷力之匈牙利ＦＥＧ廠製造之Ｐ９ＲＫ型口徑
九ｍｍ制式半自動手槍一支、彈匣一個，及口徑九ｍｍ制式子彈六顆，將該槍、彈藏
置位於台南市○○○○街五十號九樓之租屋處房間內之衣櫃上之棉被裡。嗣於九十一
年十二月二日，警方持搜索票在上訴人前揭處所搜索而查獲毒品時，上訴人在有偵查
犯罪權限之機關尚不確知其有寄藏上開槍、彈前，即主動向在場員警坦承受友人寄藏
槍、彈之事實，並取出前開槍、彈交予員警。然上訴人經第一審法院合法傳喚，無正
當理由拒不到庭接受裁判，且經拘提亦未拘獲，依法發布通緝後始到案等情。係以上
開上訴人寄藏槍、彈之事實，業據上訴人於警、偵訊中坦承受友人之託寄藏槍彈，核
與證人即查獲員警陳天佑、林春雄供證之情節相符。復有上訴人指認蔡順生寄放之指
認單、蔡順生之口卡片、臺灣台南地方法院搜索票、扣押物品目錄表各一紙，及查獲
槍、彈之相片二幀在卷可憑。而扣案之制式手槍一支，及制式子彈六顆經送鑑定，該
制式手槍係匈牙利ＦＥＧ廠製Ｐ９ＲＫ型口徑九ｍｍ之制式半自動手槍；扣案子彈六
顆係口徑九ｍｍ之制式子彈，均認均具殺傷力，有內政部警政署刑事警察局刑鑑字第
０九一０三二五０六四號槍彈鑑定書一份在卷可佐。按自首者，係行為人自行申告自
己尚未被發覺之犯罪行為，而自願接受法院之裁判。是自首之要件，除須行為人所申
告之內容需為自己所犯之罪，及申告之時機為刑事追訴機關發覺犯罪前申告之外，尚
須行為人申告後必須自動接受裁判。否則，雖有自願接受裁判之意思表示，但事後復
拒不到案，或逃逸無蹤，則此行為人顯無悔罪投誠之意，而與自首之本旨不符，不能
成立自首。又按被告為接受文書之送達，應將其住居所或事務所向法院或檢察官陳明
，如在法院所在地無住、居所或事務所者，應陳明以在該地方有住居所或事務所之人
為送達代收人。刑事訴訟法第五十五條第一項定有明文。經查上訴人於檢察官偵訊時
均供稱住所為「高雄縣橋頭鄉東林村六十八號」、「橋頭鄉里○○路六十八號」，其
後即經飭回。嗣經第一審向上訴人之住所地「高雄縣橋頭鄉○○村里○○路六十八號
」送達開庭傳票，上訴人均未到庭，業經證人即上訴人之母柯秀枝到庭證實。而上訴
人出具之聲請自動歸案狀中，亦載明住居所為「高雄縣橋頭鄉○○村里○○路六十八
號」。上訴人既知其有案件待法院審理，則其如居住在台南市，依上揭規定，自應向
法院陳明其居所，或與其家中聯絡，以便得於按時到法院接受審判。乃上訴人並未向
法院陳報住居所，亦未與其家中聯絡，經第一審依法拘提，亦無法拘提到案，有拘票
及報告書各一份在卷可憑。上訴人經通緝歸案，提出之診斷證明書，於醫師囑言部分
均記載：需住院檢查與治療、建議病患住院治療，有國軍高雄總醫院附設民眾診療服
務處出具之診斷證明書二紙在卷可稽，顯見上訴人實際上尚未住院診療。其無正當理
由拒不到庭，顯與前開自首之要件不符。上訴人犯行明確，因認第一審依想像競合犯
關係，從一重適用槍砲彈藥刀械管制條例第七條第四項之規定，論處上訴人未經許可
寄藏手槍罪，已詳述其所憑之證據及其認定之理由。所為論斷與卷內證據資料相符，
從形式上觀察，並無認定事實不憑證據，及有何採證違背證據法則等違法情形存在。
上訴意旨略以：上訴人提出之診斷書足以證明其未到庭並非逃避刑責，且如無自首之
意，何必自動報繳槍、彈？原判決未依自首減輕其刑，自屬判決違法等語，並非依據
卷內證據資料具體指摘原判決如何違背法令，徒憑己見，仍執陳詞，就原判決明白論
斷之事項，及原審認事採證職權之行使，任意指摘，徒為事實之爭執，自非適法之第
三審上訴理由，其上訴違背法律上之程式，應予駁回。
據上論結，應依刑事訴訟法第三百九十五條前段，判決如主文。
中　　　華　　　民　　　國　　九十三　　年　　　二　　　月　　 十二 　　日
                              最高法院刑事第六庭
                                  審判長法官  吳　雄　銘
                                        法官  池　啟　明
                                        法官  石　木　欽
                                        法官  郭　毓　洲
                                        法官  吳　三　龍
      右正本證明與原本無異
                                              書  記  官
中　　　華　　　民　　　國　　九十三　　年　　　二　　　月　　 十六 　　日
                                                                        Ａ
